【裁判字號】    95,交聲,17
【裁判日期】    950428
【裁判案由】    違反道路交通管理處罰條例聲明異議
【裁判全文】
臺灣桃園地方法院交通事件裁定         95年度交聲字第17號
原處分機關  交通部公路總局新竹區監理所桃園監理站
異  議  人  甲○○
即受處分
上列受處分人因違反道路交通管理處罰條例案件，對於交通部公
路總局新竹區監理所桃園監理站於民國九十四年十月二十八日所
為之處分（原處分案號：桃監裁罰字裁52-RA0000000號）聲明異
議，本院裁定如下：
    主  文
原處分撤銷。
甲○○汽車駕駛人停車時，在設有禁止停車標誌之處所停車，處
罰鍰新臺幣陸佰元整。
    理  由
一、原處分意旨略以：異議人即受處分人甲○○所有之車牌號碼
    AY3-070 號重型機車，於民國93年10月2 日下午2 時27分許
    ，停放於設有禁止停車標誌之基隆市○○街路旁，經基隆市
    警察局交通警察隊警員逕行舉發，嗣經原處分機關依道路交
    通管理處罰條例第56條第1 項第4 款裁處罰鍰新臺幣（下同
    ）1 千2 百元。
二、異議意旨略以：異議人雖於監理、戶政機關登記之地址均為
    桃園縣桃園市○○街42號7 樓之2 ，但確實未曾收到本件舉
    發違反道路交通管理事件通知單（以下稱舉發通知單），以
    及郵局掛號郵件招領通知，並非故意拒絕繳納罰鍰，且監理
    機關亦無法提供上開舉發通知單實際收受之依據，對於監理
    機關處以最高額度之罰鍰，深感不服，請求審酌上情，處以
    最低額之罰鍰等語
三、按道路交通管理處罰條例第56條第1 項第4 款規定，汽車駕
    駛人停車時，在設有禁止停車標誌之處所停車者，處新臺幣
    6 百元以上1 千2 百元以下罰鍰。次按道路交通管理處罰條
    例第7 條之2 第1 項第3 款規定：違規停車而駕駛人不在場
    、第6 款規定：汽車駕駛人有違規行為經以科學儀器取得證
    據資料情形者，因當場不能或不宜攔截製單舉發者，均得對
    汽車所有人逕行舉發處罰。又逕行舉發者，應按已查明之資
    料填註車牌號碼、車輛種類、車主姓名或地址，並於通知單
    上方空白處加註逕行舉發之文字後，由舉發機關送達被通知
    人。又違反道路交通管理事件，行為人認為舉發之事實與違
    規情形相符者，得於接獲通知單後，親自或委託他人持該通
    知單，不經裁決向指定之處所，逕依裁罰基準執行並繳納罰
    鍰結案。違反道路交通管理事件統一裁罰基準及處理細則第
    11條第1 項第3 款、第48條第1 項分別定有明文。揆諸上開
    處理細則之規定，無非在使逕行舉發之違規人（受處分人）
    得依處罰標準在限期內能自動繳納罰款，是受處分人自應先
    受舉發通知單之通知，始能知悉應到案日期，否則受處分人
    即無從知悉應到案之日期，如主管機關未經合法送達逕行裁
    決，其裁決程序即屬不適法。
四、經查，上揭違規事實，為異議人所是認，且有採證照片2 幀
    在卷可供證明，違規事證明確，舉發機關據以掣單逕行舉發
    ，並無違誤。再查，由於本件屬逕行舉發，違規裁罰應由車
    輛所有人負責，舉發違規之基隆市警察局交通警察隊遂於93
    年10月21日填製舉發通知單，並依車牌號碼AY3-070 號重型
    機車登記於監理機關之車主地址「桃園縣桃園市○○街42號
    7 樓之2 」寄發，有上開舉發通知單及基隆市警察局交通警
    察隊於93年10月22日交寄大宗掛號函件寄存憑證各1 紙在卷
    可按，是上開舉發通知單確於93年10月22日經由郵局寄送，
    亦可認定。惟上開舉發通知單經寄送後，是否經受處分人收
    受？有無退件、寄存或公示送達之後續情事？均無相關資料
    足供認定，原處分機關乃函請基隆市警察局說明，經基隆市
    警察局函覆：「經查本局基警交字第RA0000000 號單屬逕行
    舉發之交通違規案件，舉發單及採證資料均依處理程序以掛
    號郵件寄送車籍登錄之所在地，本案因已逾保存年限，未能
    重新調閱違規照片，違規單通知聯確已用大宗掛號寄出，惟
    逾6 個月之郵查期間未能查處通知單收受情形。」等語，有
    交通部公路總局新竹區監理所桃園監理站違稽A 字第094000
    34 67 函、基隆市警察局基警交字第0940060247號函各1 件
    在卷可稽。按道路交通管理事件統一裁罰基準及處理細則第
    5 條規定，處理違反道路交通管理事件，有關文書送達之程
    序，依行政程序法之規定。而送達，於應受送達人之住居所
    、事務所或營業所為之。於應送達處所不獲會晤應受送達人
    時，得將文書付與有辨別事理能力之同居人、受僱人或應送
    達處所之接收郵件人員。送達，不能依前二條規定為之者，
    得將文書寄存送達地之地方自治或警察機關，並作送達通知
    書兩份，一份黏貼於應受送達人住居所、事務所、營業所或
    其就業處所門首，另一份交由鄰居轉交或置於該送達處所信
    箱或其他適當位置，以為送達。前項情形，由郵政機關為送
    達者，得將文書寄存於送達地之郵政機關，行政程序法第72
    第1 項、第73條第1 項及第74條第1 項、第2 項分別定有明
    文。惟依前述本件舉發通知單之寄送情形觀察，除有交寄大
    宗掛號函件寄存憑證在卷可資認定確有寄送本件舉發通知單
    外，對於該舉發通知單是否已經受處分人收受？有無退件、
    寄存或公示送達之後續情事？均無證據可供認定，是原處分
    機關及舉發機關既無法舉證證明本件舉發通知單已經合法送
    達，則異議人辯稱其未曾收受本件舉發通知單，造成異議人
    無法依舉發通知單所定期限到案聽候裁決，而喪失可依最低
    額繳納罰鍰之利益等語，尚非無據，應可採信。
六、本件舉發通知單既無法證明已經合法送達，原處分機關遽予
    裁罰最高額之1 千2 百元，自有未洽，原處分應予撤銷。另
    異議人並未就受舉發之違規事實予以爭執，違規事實復已臻
    明確，堪認本件之違規行為駕駛人確係異議人甲○○無誤，
    爰依同條例第56條第1 項第4 款及違反道路交通管理事件統
    一裁罰基準表之規定，裁處異議人罰鍰新臺幣6 百元，如主
    文第二項所示，以資適法。
七、據上論斷，依道路交通案件處理辦法第20條，裁定如主文。
中    華    民    國    95    年    4     月    28    日
                  交通法庭    法  官  劉為丕
以上正本證明與原本無異。
如不服本裁定，應於送達後5 日內，向本院提出抗告狀。
                              書記官  顏美惠
中    華    民    國    95    年    5     月    3     日


司法院資訊處製作；財團法人民間司法改革基金會備份。
